臺灣高等法院刑事裁定
108年度抗字第2111號
抗  告  人  
即  受刑人  周明森



上列抗告人即受刑人因聲請定其應執行刑案件，不服臺灣基隆地
方法院中華民國108年11月29日裁定（108年度聲字第1231號），
提起抗告，本院裁定如下：
    主  文
抗告駁回。
    理  由
一、原裁定以：抗告人即受刑人周明森因違反毒品危害防制條例
    案件，經本院及原審法院先後判處如原裁定附表所示之刑，
    均已分別確定在案，有本院被告前案紀錄表及各該判決書附
    卷可按。又如該附表編號1、2、4所示有期徒刑，均係不得
    易科罰金之刑，而編號3所示有期徒刑，則係得易科罰金之
    刑。茲據抗告人就其所受宣告之上開有期徒刑，具狀請求檢
    察官聲請定應執行刑，此有受刑人請求檢察官聲請定應執行
    刑聲請狀在卷可考，檢察官據以聲請就如原裁定附表所示之
    刑，定其應執行之刑，原審法院審核認聲請為正當等語。因
    而就抗告人所犯如上開附表所示各罪所處之刑，定其應執行
    刑為有期徒刑2年。經核於法並無不合。
二、抗告意旨略以：刑法第50條係國家特別賦予之恩典，其立法
    意旨即係避免嚴刑峻罰、法內存仁，法官得斟酌具體情形妥
    適裁量。刑之量定固屬實體法上賦予法院得自由裁量之事項
    ，但法院行使此職權，仍應受比例原則、平等原則等一般法
    律原則之支配，亦即須受法律秩序之理念、法律感情及慣例
    等所規範，非可恣意為之，量刑之輕重，應符合罪刑相當原
    則，並斟酌客觀上之適當性、相當性與必要性，使罰當其罪
    ，維護公平正義，否則即屬職權濫用之違背法令。抗告人所
    犯皆為毒品案件，本質上與一般刑事案件不同，且總統前於
    民國105年間主持執政決策協調會議討論政府反毒規劃政策
    時，曾明確表示對於不涉及販運毒品之毒品成癮者，應視為
    「病人」，不能僅以定罪處罰排斥之方式對待，應透過醫療
    單位矯正及跨部門之配合，以幫助毒品成癮者早日回歸社會
    。毒品案件於聲請數罪併罰時，仍有極大空間給予行為人更
    生希望，不致因累計刑責嚴苛過重而對更生產生絕望負面情
    緒，使立法再教化功能成為泡沫空響。施用毒品者均有相當
    程度成癮性與心理依賴，中斷實屬不易，故犯罪次數均不一
    定，更定刑責甚至比販毒為重，原裁定刑度不免有輕法重責
    之嫌。刑罰兼具「報應主義」及「預防主義」之雙重目的，
    依抗告人行為情狀處以適當徒刑即足懲儆，請予抗告人自新
    之機會，重定應執行刑云云。
三、按裁判確定前犯數罪者，併合處罰之；又數罪併罰有二裁判
    以上，宣告多數有期徒刑者，於各刑中之最長期以上，各刑
    合併之刑期以下，定其應執行之刑期，刑法第51條第5款、
    第53條規定甚明。執行刑之量定，雖係事實審法院自由裁量
    之職權，惟法律上屬於自由裁量事項，尚非概無法律性之拘
    束，在法律上有其外部界限及內部界限，前者為法律之具體
    規定，使法院得以具體選擇為適當裁判，此為自由裁量之外
    部界限。後者則為法院為自由裁量時，應考量法律之目的、
    法律秩序之理念所在，此為自由裁量之內部界限。法院為裁
    判時，二者均不得有所踰越。在數罪併罰而有二裁判以上，
    應定其應執行刑之案件，法院所為刑之酌定，固屬自由裁量
    事項，然對於法律之內、外部界限，仍均應受其拘束。倘其
    所酌定之執行刑，並未違背刑法第51條各款所定之方法或範
    圍（即法律之外部性界限），亦無明顯違背公平、比例原則
    或整體法律秩序之理念（即法律之內部性界限）者，即不得
    任意指為違法或不當（最高法院102 年度台抗字第596 號、
    101年度台抗字第280號裁定意旨參照）。
四、經查：
  ㈠抗告人因犯如原裁定附表所示違反毒品危害防制條例等4罪，
    經本院、原審法院分別判處如該附表所示之刑確定在案
    ，此有各該判決及本院被告前案紀錄表附卷可參。原裁定依
    檢察官之聲請，就上開各罪定應執行刑為有期徒刑2年，從
    形式上觀察，乃於各刑中之最長期（即有期徒刑8月）以上
    ，各刑合併之刑期（即有期徒刑2年3月）以下，定其應執行
    之刑。又抗告人於107年間一再施用第一級毒品及第二級毒
    品，顯然輕忽法律，未深切悔改，自不宜給予過度刑罰優惠
    ，原審在上開範圍內，對抗告人所犯上開各罪再予適當之刑
    罰折扣，而裁定應執行有期徒刑2年，並未逾越刑法第51條
    第5款所定法律之外部性界限，其定應執行刑之裁量權行使
    ，亦未逾越法律授予裁量權之目的，尚無顯然濫用裁量權而
    違反公平原則、比例原則之情形，亦不悖於法律秩序之理念
    ，自符合法規範之目的，而無違反內部性界限之可言，尚難
    遽指為違法或不當。
  ㈡刑法刪除連續犯規定之立法意旨，係基於連續犯原為數罪之
    本質及刑罰公平原則之考量，以其修正既難以週延，爰予
    刪除（參照其立法理由二）。至連續犯之規定刪除後，對於
    部分習慣犯，例如竊盜、吸毒等犯罪，在實務運用上，固可
    參考德、日等國之經驗，委由學界及實務以補充解釋之方式
    ，發展接續犯之概念，對於合乎「接續犯」或「包括的一罪
    」之情形，認為構成單一之犯罪，避免因適用數罪併罰而使
    刑罰過重產生不合理之現象（參照其立法理由四）；然此僅
    在限縮適用數罪併罰之範圍，並非指對於適用數罪併罰規定
    者，應從輕酌定其應執行刑。是不得因連續犯之刪除，即認
    犯數罪者，應從輕定其應執行之刑。又個案情節不一，尚難
    比附援引。而執行刑之酌定，尤無必須一定比例、折數衡定
    之理；是無從引用他案酌定應執行刑之比例，作為本案酌定
    之刑是否適法之判斷基準（最高法院106年度台抗字第114號
    裁定意旨參照）。況原裁定抗告人應執行之刑（2年，即24
    個月），約為抗告人所犯各罪「原宣告刑加總刑度」（2年3
    月，即27個月）之89%（計算式：24÷27≒0.89，四捨五入）
    ，顯已考量抗告人所犯各罪反應出之人格特性，並權衡
    審酌其行為責任與整體刑法目的及相關刑事政策等因素，而
    未逾越法律外部界限及內部界限，核屬法院裁量職權之適法
    行使。
  ㈢綜上所述，抗告意旨無非係對原審定執行刑裁量權之適法行
    使，徒憑己見，任意指摘，並不足採，其抗告為無理由，應
    予駁回。
據上論斷，應依刑事訴訟法第412條，裁定如主文。
中    華    民    國   109    年    1     月    31    日
                  刑事第十六庭  審判長法  官  葉騰瑞
                                      法  官  莊明彰
                                      法  官  陳芃宇
以上正本證明與原本無異。
如不服本裁定，應於收受送達後五日內向本院提出抗告狀。
                                      書記官  李佳芬
中    華    民    國    109   年    2     月    3     日